【裁判字號】    92,上易,101
【裁判日期】    920219
【裁判案由】    （家暴）傷害
【裁判全文】
臺灣高等法院臺中分院刑事判決                民國九十二年度上易字第一○一號
    上  訴  人  臺灣南投地方法院檢察署檢察官
    上  訴  人
    即  被  告  甲○○  男  六.
                丁○○  男  卅.
                己○○  女  卅.
                戊○○  男  卅.
                庚○○  女  卅.
    右五人共同
    上  訴  人
    即  被  告  丙○○  男  卅.
右上訴人因被告傷害案件，不服臺灣南投地方法院中華民國九十一年十二月五日第一
審判決（民國九十一年度易字第五二八號，起訴案號：臺灣南投地方法院檢察署民國
九十一年度偵字第一九六六號），提起上訴，本院判決如左：
    主      文
原判決關於甲○○、丁○○、己○○、戊○○、庚○○部分均撤銷。
甲○○、丁○○共同傷害人之身體，甲○○處有期徒刑貳月，丁○○處有期徒刑肆月
，如易科罰金，均以佰元折算壹日。
己○○、戊○○、庚○○均無罪。
其他上訴駁回。
    事      實
一、甲○○與乙○○係兄弟，丁○○為甲○○之子，丙○○則為乙○○之子，其等為
    家庭暴力防治法第三條第四款所定之家庭成員。甲○○與乙○○兄弟前因家產分
    配糾紛，衍生傷害、竊佔之訴訟，二家積有嫌隙，民國九十一年五月二十日中午
    十二時四十分許，丙○○駕車返回南投縣名間鄉○○路○段一五九號住處前，欲
    通過與甲○○所共有之庭院，因甲○○、丁○○放置之製茶竹簍擋住丙○○車輛
    之去路，丙○○即向丁○○表示該竹簍阻擋去路，丁○○回以：不爽下來等語，
    丙○○下車後，丁○○即持不知何人所有之木棍打丙○○，丙○○之母吳陳秀鳳
    見狀，將丙○○拉回住處。嗣丙○○欲將車駛回住處前停放，於庭院中向丁○○
    說，你剛剛打我，我要去驗傷，於轉身欲打開車門之際，丁○○復持前開木棍毆
    打丙○○，丙○○不甘示弱，亦持不知何人所有之木棍毆打丁○○，而甲○○見
    狀，隨即前來助陣，與丁○○基於犯意聯絡，亦持不知何人所有之木棍共同毆打
    丙○○、及前來攔阻之乙○○，致乙○○受有左手前臂尺骨遠端三分之一處骨折
    併血腫八×五公分、左手肘部血腫六×四公分等傷害、丙○○受有頭部挫傷併撕
    裂傷七×○‧五公分、左肩挫傷併血腫四×二公分、右肩挫傷併血腫五×二公分
    、右前臂擦挫傷兩處各約一×○‧五公分及二×○‧五公分、左手背撕裂傷一×
    ○‧五公分、右手肘背側擦傷三×一公分之傷害，而甲○○亦遭丙○○持木棍擊
    傷頭頂部六×二×二公分裂傷，丁○○則受有頭頂部十四×二×二公分裂傷，右
    手大拇指近端指骨折，左前臂四×三公分腫脹等傷害。
二、案經甲○○、丁○○、乙○○、丙○○訴由南投縣警察局南投分局報請臺灣南投
    地方法院檢察署檢察官偵查起訴。
    理      由
一、訊據上訴人即被告丙○○坦承於前開時地持木棍毆打甲○○、丁○○屬實，惟辯
    稱係先遭對方攻擊始還手，係正當防衛云云，上訴人即被告甲○○、丁○○則否
    認有對乙○○、丙○○行兇，甲○○辯稱：係被丙○○持木棍打頭部，我沒有還
    手云云，丁○○則辯稱：丙○○持木棍打我好幾下，我用手臂抵擋，沒有還手，
    不知乙○○、丙○○何以有傷云云。惟查：
  １、被告甲○○、丁○○於前揭時地分持木棍將乙○○、丙○○父子毆打成傷之事
      實，業據乙○○、丙○○指訴甚詳，乙○○之妻吳陳秀鳳及丙○○之妻張麗美
      當時均在場目擊，亦分別於警訊及原審偵審中證述被告甲○○、丁○○確有將
      乙○○、丙○○棍擊成傷屬實，參以乙○○受有左手前臂尺骨遠端三分之一處
      骨折血腫八×五公分，左手肘部血腫六×四公分，而丙○○為頭部挫傷併撕裂
      傷七×○‧五公分，左肩挫傷併血腫四×二公分，右肩挫傷併血腫五×二公分
      ，右前臂擦挫傷兩處各一×○‧五公分及二×○‧五公分，左手背撕裂傷一×
      ○‧五公分，右手肘背側擦傷三×一公分有竹山秀傳醫院出具之驗傷診斷書二
      紙附卷可稽，以被告丁○○之體材遠較丙○○瘦小，若僅以被告丁○○一人與
      丙○○發生衝突對打，乙○○不可能受傷，丙○○亦不可能頭、手及臂部多處
      受有如此嚴重之傷勢，足見乙○○、丙○○之傷應係遭受被告甲○○、丁○○
      父子聯手持木棍毆擊所致，被告甲○○、丁○○辯無傷害對方云云，要為卸責
      飾詞，不足採信，其二人有傷害之犯行，應堪認定。
  ２、被告丙○○持木棍毆傷甲○○、丁○○，除據被告丙○○自承外，並經甲○○
      、丁○○於警訊及偵審中指訴明確，且有二人所提出之驗傷診斷書各一份在卷
      可稽，雖被告丙○○辯稱其出手係正當防衛云云，但查甲○○、丁○○均遭其
      以木棍毆致頭頂部裂傷六×二×二公分及十四×二×二公分，足見其當時下手
      非輕，且丁○○尚有右手大拇指近端指骨骨折及左前臂腫脹之傷害，亦顯示被
      告丙○○棍擊對方非僅一下而已，其係持木棍與對方互相毆擊甚明，自不能主
      張其行為係正當防衛，其有傷害之犯行，亦堪認定。
二、核被告甲○○、丁○○、丙○○等所為，均係犯刑法第二百七十七條第一項之傷
    害罪。被告甲○○、丁○○就上開犯行，有犯意之聯絡與行為之分擔，應論以共
    同正犯。被告丙○○同時毆打甲○○、丁○○，被告甲○○、丁○○同時毆打丙○○、乙○○為想像競合犯，均依刑法第五十五條之規定，仍從一重論以傷害罪
    。被告等人與告訴人乙○○互為家庭暴力防治法第三條第四款所定之家庭成員，
    被告等因前開犯行而成立傷害罪，自屬家庭暴力防治法第二條第二項所稱之家庭
    暴力罪。原審審酌被告丙○○因細故而生事端，無視我國傳統重視倫常之美德，
    犯後之態度等一切情狀，適用刑法第二百七十七條第一項、第五十五條、第四十
    一條第一項前段、罰金罰鍰提高標準條例第一條前段、第二條，量處有期徒刑四
    月及諭知易科罰金之折算標準示懲，其認事用法及量刑，並無不合，被告丙○○
    上訴謂其行為係正當防衛云云及檢察官上訴指其量刑過輕云云，均非可採，上訴
    為無理由，均應予駁回。至被告甲○○、丁○○上訴意旨否認有傷害行為，雖非
    可採，惟原判決認其二人係與戊○○、己○○及庚○○共同傷害丙○○、乙○○
    云云，則有未洽（理由後敘），原審就其二人部分之判決無可維持，應予撤銷改
    判，爰審酌其二人犯罪之動機、手段、所生危害，犯後不肯坦承及罔顧親誼等一
    切情狀，各量處如主文第二項所示之刑及均諭知易科罰金之折算標準示懲。
三、公訴意旨另以：被告戊○○、庚○○係夫妻，被告己○○係丁○○之妻，皆為吳
    忠義之子、媳，於九十一年五月二十日中午十二時四十分許，甲○○、丁○○與
    丙○○各持木棍在南投縣名間鄉○○路○段一五五號住處前庭院互相毆擊時，被
    告戊○○、庚○○及己○○見狀，亦上前助陣，與甲○○、丁○○基於犯意聯絡
    ，分持木棍、鐵條共同毆打丙○○、乙○○成傷，案經丙○○、乙○○提出告訴
    ，因認被告戊○○、庚○○及己○○三人均涉有刑法第二百七十七條第一項之傷
    害罪嫌。
四、查被告戊○○、庚○○夫婦係住在南投縣名間鄉○○路○段一六○之一號，此有
    其警訊筆錄載明可稽，其二人自警訊迄歷次偵審中均供稱案發時在家中，係聽到
    打架聲始到一五五號之現場，看到父親甲○○頭部流血，戊○○即開車載甲○○
    前去就醫，根本未參與鬥毆等語，被告己○○則稱案發時在曬茶葉，因見甲○○
    被丙○○打傷頭部流血，即進入屋內打電話報警等語，而證人余紹淇於原審結證
    稱：「九十一年五月二十日那天我去送茶青，在回家路上，因快下雨了，要進去
    請丁○○他們收茶青，看到丁○○、甲○○流血，丙○○拿著鋤頭柄，將鋤頭柄
    拿入家中空手出來，當時乙○○也在場，當時就只四個人在場，後來戊○○開車
    載丁○○、甲○○去醫院，丁○○的太太出來收茶青，沒有看到庚○○，之後我
    就離開了，當時有聽到丁○○說人都要被打死了，還收什麼茶青」等語（原審卷
    五十五頁），依上證人所述，案發時其只看見被告甲○○、丁○○、丙○○及乙○○四人在場，至於被告戊○○、己○○、庚○○三人則不在場，係鬥毆結束後
    始到達現場，再參與警方事後在現場僅扣得木棍、鐵條各一支，若如告訴人丙○○、乙○○所言，被告戊○○、庚○○、己○○三人亦有持木棍參與圍毆之事，
    則現場理應有多支木棍才是，應非僅有鐵條、木棍各一支而已，且該三人果有分
    持木棍、鐵條與丙○○互毆，何以該三人均無任何傷情，此亦足證案發時被告戊○○、庚○○及己○○三人或未在場，或未參與鬥毆無疑，是其三人辯無共同毆
    打乙○○、丙○○之語，尚堪採信，此外復無其他積極確切之證據足資證明該三
    人犯罪，則原審予以論罪科刑即有未合，該被告三人上訴否認有傷害行為，指摘
    原判決不當，為有理由，應由本院將原審關於其三人部分所為之判決撤銷改判，
    另以該被告三人犯罪不能證明，予以諭知無罪之判決。
五、據上論斷，應依刑事訴訟法第三百六十八條，第三百六十九條第一項前段、第三
    百六十四條、第二百九十九條第一項前段，第三百零一條第一項前段、刑法第二
    百七十七條第一項、第五十五條、第二十八條、第四十一條第一項前段、罰金罰
    鍰提高標準條例第一條前段第二條，判決如主文。
本案經檢察官辛○○到庭執行職務。
中      華      民      國      九十二  年      二      月      十九    日
                                臺灣高等法院臺中分院刑事第二庭
                                      審判長法  官  羅  禮  政
                                            法  官  蔡  聰  明
                                            法  官  陳  欣  安
右正本證明與原本無異。
不得上訴。
                                            書記官  紀  美  鈺
中      華      民      國      九十二  年      二      月      二十    日
                                                                        Ａ


司法院資訊處製作；財團法人民間司法改革基金會備份。
